【裁判字號】    91,訴,1076
【裁判日期】    920108
【裁判案由】    違反槍砲彈藥刀械管制條例
【裁判全文】
臺灣桃園地方法院刑事判決                        九十一年度訴字第一七六號
    公  訴  人  臺灣桃園地方法院檢察署檢察官
    被      告  乙○○  男  四.
    選任辯護人  許華雄律師
右列被告因違反槍砲彈藥刀械管制條例案件，經檢察官提起公訴（九十一年度偵字第
九二二二號)，本院判決如左：
    主  文
乙○○未經許可，持有其他可發射金屬或子彈具有殺傷力之槍枝，累犯，處有期徒刑
壹年貳月，併科罰金新台幣壹萬元，罰金如易服勞役，以參佰元（即新台幣玖佰元）
折算壹日。
扣案改造貝瑞手槍壹枝（含彈匣壹個，槍枝管制編號：0000000000號）、
子彈伍顆（含試射貳顆）均沒收。
    事  實
一、乙○○曾因犯竊盜罪，為本院判處有期徒刑六月，提起上訴後，經臺灣高等法院
    八十八年度上易字第四三九七號刑事判決，判處上訴駁回確定，並於民國八十九
    年七月四日執行徒刑完畢。竟仍不知悔改，基於非法持有具殺傷力改造玩具手槍
    及子彈之犯意，於九十一年五月十二日中午十二時許，未經許可無故持有可發射
    子彈具有殺傷力之仿BERETTA廠半自動手槍製造之改造貝瑞手槍一枝（含彈匣一
    個），及具有殺傷力之加裝金屬彈頭之改造子彈五顆，放置於其所有黑色手提包
    內，並攜帶該手提包，駕駛車牌號碼ＫＸ－七八九五號自小貨車，於同日下午一
    時許，行經中山高速公路南向六十四公里處，因未懸掛車牌而遭警攔撿，並經乙○○同意下，經警搜索其車內之該只黑色手提包，乙○○因明知該手提包內藏有
    前述改造槍枝及子彈，遂迅速將該手提包打開，將其內之槍、彈丟棄至高速公路
    護欄外，經警前往丟棄地點查看，而查獲該槍彈。
二、案經國道公路警察局第一警察隊報請臺灣台東地方法院檢察署檢察官偵查起訴。
    理  由
一、訊據被告乙○○固不否認持有前述槍、彈且經警合法搜索查獲之事實，惟矢口否
    認有持有之犯意，辯稱：該等槍彈係其於被查獲前一日，即九十一年五月十一日
    下午五時許，在其位於桃園縣中壢市光明里下舊社十八號之工廠旁時拾得，其正
    欲持往楊梅分局幼獅派出所，交給其所認識之警員甲○○依法報繳，卻恰好為警
    查獲云云。查被告為警扣押之如主文所示之槍枝一枝及子彈五顆，經內政部警政
    署刑事警察局鑑定結果，認均具殺傷力，有該局九十一年六月二十六日刑鑑字第
    ０九一０一一八０二七號槍彈鑑定書一件附偵查卷可證。又查被告為警查獲及合
    法搜索扣押證物之經過，業據逮捕被告之警員，即國道公路警察局第一警察隊警
    員丙○○於本院審理中證述詳實，核與丙○○於偵查中之證述筆錄內容大致相符
    。另查本院依被告之聲請傳喚證人甲○○到庭證稱：其於九十年十月之前，確實
    在楊梅分局幼獅派出所任職，惟其後即調至楊梅分局刑事組，並未告訴被告，被
    告曾經擔任其線民，提供過毒品或竊盜案件之線索因而查獲，惟並未提供過關於
    槍砲案件之線索，於案發當日或之前，並未獲被告告知曾拾獲槍彈或要持往報繳
    等情（本院九十一年九月二十七日訊問筆錄參見），經核與甲○○於偵查中所述
    大致亦符。是衡諸一般常情，被告曾為警員甲○○之線民，其於拾得槍彈或欲往
    報繳之前，應於事先與甲○○連絡，再行前往，惟被告於行前並未與甲○○連繫
    ，業經被告坦承在卷，否則不會不知甲○○早於九十年十月間即已調職，而竟甘
    冒為警查獲之危險，冒然前往幼獅派出所，顯與常情有違；又被告為警查獲之地
    點雖可到達幼獅派出所，但並非前往幼獅派出所必經之地，據證人丙○○證述在
    卷，尚無法證明被告確係欲前往幼獅派出所。被告所辯槍枝為其所拾得，以及係
    欲前往向甲○○警員報繳時，始遭查獲云云，尚難證明屬實，是辯護人所提出聲
    請本院審酌之臺灣高等法院九十年上訴字第四一五四號刑事判決書內容，與本案
    情節即屬不同，無從類比。本案被告既具持有之犯意及行為，所犯事證明確，應
    予論罪科刑。
二、核被告所為係違反槍砲彈藥刀械管制條例第十一條第四項未經許可，持有其他可
    發射子彈具有殺傷力之槍枝罪，及同條例第十二條第四項未經許可持有子彈罪。
    被告係同時以一持有行為持有該槍枝一枝及子彈五顆，觸犯保護法益及目的均不
    同之二不同罪名，為想像競合犯，依刑法第五十五條之規定，從一重之未經許可
    ，持有其他可發射子彈具有殺傷力之槍枝罪處斷。公訴人認被持有槍枝之犯行係
    違反同條例第十條第四項之未經許可，持有具有殺傷力之改造模型槍罪，惟按所
    謂「改造模型槍」係指原設計非供殺敵、獵物，而使用特殊（空包）子彈，可供
    田徑比賽起始信號、或供以嚇退野獸，或供射擊訓練（因具後作力，可模擬真槍
    ，以磨練射手持槍之穩定性）等用途之金屬材質「槍枝」，非一般廠商為供觀賞
    或作樣品所製造之各類槍枝模型，亦非市售之各類「玩具槍」。此有本條例之主
    管機關，即內政部所屬警政署刑事警察局，於八十五年十二月二十七日，以刑鑑
    字第七八０一九號函答覆臺灣高等法院之函文解釋甚詳。經本院函請該局對「改
    造模型槍」及「其他可發射子彈具有殺傷力之槍枝」為解釋，供本院參考，該局
    亦係檢附前述函文供本院參考，有該局九十一年十一月二十九日刑鑑字第０九一
    ０三一八九五二號函一件在卷可查。是本條例第十條所指「改造模型槍」，依主
    管機關所為具有高度專業性、屬人性，並且最接近立法意旨之前述解釋函文所示
    ，顯然係排除一般市售仿真品所為樣本之「模型槍」或「玩具槍」在內，亦即，
    如以一般市售「模型槍」或「玩具槍」加以改造使具殺傷力者，應屬本條例第十
    一條之「其他可發射金屬或子彈具有殺傷力之槍枝」，尚非同條例第十條所欲規
    範之「改造模型槍」範圍。查本案查扣之「貝瑞手槍」係仿 BERETTA廠半自動手
    槍製造之金屬玩具手槍，更換土造金屬槍管改造而成之改造手槍，機械性能良好
    ，可擊發適用子彈，認具殺傷力，有內政部警政署刑事警察局九十一年六月二十
    六日刑鑑字第０九一０一一八０二七號槍彈鑑定書一件附偵查卷足證。是本案被
    告所持有之改造槍枝即係一般市售「玩具手槍」改造而成，非屬本條例第十條所
    指「改造模型槍」，堪以證明，公訴人所認容有誤會，又因公訴人所訴犯罪事實
    與本院審理之事實尚屬同一犯罪事實，本院自得逕行變更法條為同條例第十一條
    第四項之罪，本院並於審理時更為告知被告，且踐行刑事訴訟法第九十五條告知
    義務之規定，不致對被告造成不及防禦之突襲狀態，附此敘明。另查被告前曾因
    犯竊盜罪，為本院判處有期徒刑六月，提起上訴後，經臺灣高等法院八十八年度
    上易字第四三九七號刑事判決，判處上訴駁回確定，並於八十九年七月四日執行
    徒刑完畢，有臺灣高等法院被告全國前案紀錄表一件在卷可查。被告受有期徒刑
    之刑執行完畢，五年以內再犯本案有期徒刑以上之罪，為累犯，應依刑法第四十
    七條之規定，加重其刑。爰審酌被告未經許可，持有槍彈之犯罪手段，及犯罪所
    生潛在危險惟未生實害，及犯罪後坦承部分犯行，態度尚稱良好等一切犯罪情狀
    ，量處如主文所示之刑，併科罰金新台幣一萬元，罰金部分並諭知易服勞役之標
    準，以示懲戒。末查扣押如主文所示改造玩具手槍（含彈匣一個）及子彈五顆（
    鑑定時試射其中二顆，已喪失效能）），未經中央主管機關許可而持有，為違禁
    物，應依刑法第三十八條第一項第一款規定，均予宣告沒收，併此敘明。
據上論斷，應依刑事訴訟法第二百九十九條第一項前段，第三百條，槍砲彈藥刀械管
制條例第十一條第四項、第十二條第四項，刑法第十一條前段、第五十五條、第四十
二條第二項、第四十七條、第三十八條第一項第一款，罰金罰鍰提高標準條例第二條
，判決如主文。
本案經檢察官鄭重文到庭執行職務。
中    華    民    國      九十二      年      一      月      八        日
                                  臺灣桃園地方法院刑事第二庭
                                      法  官  錢  建  榮
右正本證明與原本無異。
如不服本判決，應於判決送達後十日內向本院提出上訴狀( 應附繕本 )，上訴於
臺灣高等法院。
                                      書記官  劉  寶  霞
中    華    民    國      九十二      年      一      月  十        日
附錄本案論罪科刑法條全文
槍砲彈藥刀械管制條例第十一條第四項：
未經許可，持有、寄藏或意圖販賣而陳列第一項所列槍砲者，處一年以上七年以下有
期徒刑，併科新臺幣七百萬元以下罰金。
槍砲彈藥刀械管制條例第十二條第四項：
未經許可，持有、寄藏或意圖販賣而陳列子彈者，處五年以下有期徒刑，併科新臺幣
三百萬元以下罰金。


司法院資訊處製作；財團法人民間司法改革基金會備份。
